【裁判字號】    92,簡上,50
【裁判日期】    920513
【裁判案由】    損害賠償
【裁判全文】
臺灣士林地方法院民事判決  九十二年度簡上字第五○號
    上  訴  人  乙○○
    訴訟代理人  陳志誠律師
    被 上訴 人  甲○○
右當事人間請求損害賠償事件，上訴人對於中華民國九十一年十二月三十日本院士林
簡易庭九十一年度士簡字第四五四號第一審判決提起上訴，本院判決如左：
    主      文
原判決關於命上訴人給付精神慰撫金捌萬元部分，及該部分假執行之宣告暨訴訟費用
之裁判（除確定部分外）均廢棄。
右廢棄部分，被上訴人在第一審之訴駁回。
第一審（除確定部分外）及第二審訴訟費用由被上訴人負擔。
    事      實
甲、上訴人方面：
一、聲明：如主文所示。
二、陳述：
    被上訴人於起訴聲明第一項載明請求新台幣（下同）五十萬元，並於原審民國九
    十一年五月九日言詞辯論期日自承前開起訴聲明第一項所載之五十萬元均為醫藥
    費用，嗣另於九十一年六月十二日追加起狀第一項聲明中表明追加請求精神慰撫
    金一百七十八萬八千五百元。上訴人迭於原審審理期間提出抗辯，表明：被上訴
    人請求上開精神慰藉金並非原起訴範圍，被上訴人主張本件侵權行為係發生於八
    十九年四月二十四日，而被上訴人遲至九十一年六月十二日始追加請求上開精神
    慰藉金，顯已罹於侵權行為損害賠償請求權之二年時效，依民法第一百四十四條
    第一項規定，上訴人自得以時效完成而拒絕給付。詎原審對上訴人前開重要防禦
    方法，漏未審酌，亦未在理由項下記載其意見，應屬判決當然違背法令。
三、證據：援用原審之立證方法。
乙、被上訴人方面：
一、聲明：駁回上訴。
二、陳述：除與原審判決書所載者相同茲予引用外，補稱：
    被上訴人提起本訴請求上訴人賠償損害，以填補被上訴人所受損害及所失利益為
    範圍，包括財產上之損害及非財產上之損害。被上訴人起訴後擴張請求之金額，
    及補充雖非財產上之損害亦得請求賠償之理由，並未追加訴訟標的，不受二年時
    效之限制。被上訴人於原審提出診斷書數件、醫療費用收據多紙，證明財產及非
    財產上之損害達二百二十八萬餘元，原審僅判准八萬零二百九十元，被上訴人為
    不增加訟累，對原判決未提起上訴，上訴人以被上訴人逾二年時效，不得追加訴
    訟之理由，提起本件上訴，僅願賠償被上訴人二百九十元，殊無理由。
三、證據：援用原審之立證方法。
    理      由
一、被上訴人起訴主張：上訴人乙○○於八十九年四月二十四日下午二時許，因停車
    細故懷恨在心，持汽車鑰匙對被上訴人甲○○頭部猛刺，致被上訴人頭頂、左耳
    、頸部多處受傷，外傷雖已治癒，但發生嚴重失眠症，每日須服中藥，否則會頭
    痛、頭暈、腦神經異常，意識不清，無法工作，請求上訴人與原審另一被告陳秀
    花連帶賠償醫藥費用五十萬元，及精神賠償一百七十八萬八千五百元（其中醫藥
    費用逾二百九十元部分、精神慰撫金逾八萬元部分業經原審駁回，未據被上訴人
    聲明不服，已告確定）。上訴人則以：被上訴人請求上開精神慰藉金並非原起訴
    範圍，被上訴人主張本件侵權行為係發生於八十九年四月二十四日，而被上訴人
    遲至九十一年六月十二日始追加請求上開精神慰藉金，顯已罹於侵權行為損害賠
    償請求權之二年時效，依民法第一百四十四條第一項規定，上訴人自得以時效完
    成而拒絕給付等語為辯（原審判命上訴人應給付被上訴人醫藥費用二百九十元部
    分，未據上訴人上訴已告確定）。
二、本件上訴人提起上訴，僅就原審判命上訴人應給付醫療費用八萬元部分是否有消
    滅時效之適用為爭執，兩造並於本院準備程序協議簡化僅以該上訴理由為爭點（
    本院九十二年三月十二日準備程序筆錄），依民事訴訟法第四百三十六條之一第
    三項準用第四百六十三條、第二百七十條之一第一項第三款、第三項規定，本院
    僅就兩造協議簡化之上開爭執點論述。
三、按因侵權行為所生之損害賠償請求權，自請求權人知有損害及賠償義務人時起，
    二年間不行使而消滅，民法第一百九十七條第一項前段定有明文。次按請求一定
    金額之損害賠償訴訟，其訴訟標的之特定除訴之聲明外，尚須結合所發生之原因
    事實始足確認，又損害之種類究為財產上損害、非財產上損害，積極損害、消極
    損害，乃為損害種類區別之重要方法，其實體法上之準據、性質、計算方式均有
    不同，是以上揭不同種類之損害為起訴之原因事實請求賠償時，應認為係不同之
    訴訟標的（六十三年六月十四日、六十三年度第一次民庭庭長會議決定（一）參
    照），其既判力客觀範圍應以前開同一種類之損害（同一訴訟標的）為限度，並
    應認僅就與已起訴請求之同一種類損害有中斷時效之效果（民法第一百二十九條
    第一項第三款）。經查：本件被上訴人主張上訴人右揭侵權行為事實，係發生於
    八十九年四月二十四日，被上訴人於九十一年四月十二日向原審提起本件訴訟，
    於原審九十一年五月九日言詞辯論期日表明請求之款項五十萬元全部為醫療費用
    請求，另於同年月三十一日所提民事答辯一狀詳列五十萬元係應服用中藥七年計
    算而得（原審卷第四九頁），是其時被上訴人損害之內容應已特定為增加生活上
    之需要（民法第一百九十三條第一項）之財產上損害賠償請求，嗣被上訴人除前
    開醫藥費五十萬元外，另於九十一年六月十二日具狀追加請求上訴人給付一百七
    十八萬八千五百元，該追加狀於同年月十三日到達本院，嗣並經被上訴人確認該
    項請求金額係為期七年之之精神損害賠償（原審卷第九七頁），核其性質，則應
    屬民法第一百九十五條第一項前段之非財產上損害賠償請求，揆諸前揭說明，被
    上訴人於九十一年四月十二日起訴，及同年六月十三日追加請求者，應分屬不同
    訴訟標的，被上訴人九十一年四月十二日起訴請求上訴人賠償五十萬元醫藥費部
    分，其中斷時效之效力尚不及於非財產上之損害賠償請求，乃被上訴人延至九十
    一年六月十三日始就非財產上部分之損害追加起訴，請求上訴人給付一百七十八
    萬八千五百元，已逾損害賠償請求之二年時效，上訴人以被上訴人請求已消滅時
    效為由，拒絕給付，自屬有據。
四、從而，被上訴人本於侵權行為法律關係，請求上訴人給付八萬元，為無理由，不
    應准許。原審就此部分判命上訴人給付，並依職權宣告假執行，尚有未洽。上訴
    意旨指摘原判決此部分不當，求予廢棄改判，為有理由。爰由本院將原判決此部
    分予以廢棄改判，如主文第二項所示。
據上論結，本件上訴為有理由，依民事訴訟法第四百三十六條之一第三項、第四百五
十條、第七十八條，判決如主文。
中      華      民      國    九十二    年      五      月       十三    日
                            臺灣士林地方法院民事第二庭
~B審判長法官  李玉卿
~B法      官  方彬彬
~B法      官  王本源
~f0
右為正本係照原本作成。
本件不得上訴。
中      華      民      國    九十二    年      五      月       十五    日
~B法院書記官  翁禎謙


司法院資訊處製作；財團法人民間司法改革基金會備份。
